【裁判字號】    95,交簡上,198
【裁判日期】    950929
【裁判案由】    業務過失致死
【裁判全文】
臺灣高雄地方法院刑事判決           95年度交簡上字第198號
上  訴  人  乙○○
即  被  告
上列上訴人因業務過失致死等案件，不服本院高雄簡易庭95年度
交簡字第388 號中華民國95年6 月30日刑事簡易判決（聲請簡易
判決處刑案號：臺灣高雄地方法院檢察署95年度偵字第893 號）
，提起上訴，本院管轄之第2 審合議庭判決如下：
      主  文
上訴駁回。
乙○○緩刑貳年。
    事  實
一、乙○○係址設高雄市旗津區○○○路524 號高雄市政府消防
    局旗津分隊之小隊長，平日主要負責駕駛消防車救火，係以
    駕駛為附隨業務之人。於民國94年12月6 日下午5 時50分許
    ，駕駛車牌號碼ZO-036號消防車，沿高雄市旗津區○○○路
    北向南方向行駛，欲至該路480 號海洋科技大學內進行車輛
    及水箱測試，行至該學校大門前無號誌路口欲左轉時，本應
    注意轉彎車應讓直行車先行，而依當時情形，又無不能注意
    之情事，竟疏於注意，率於上開地點左轉，適有飲酒後，已
    達不能安全駕駛程度之許建迅，騎乘車牌號碼XCX- 818號機
    車，沿高雄市旗津區○○○路南向北方向行駛至該處，因酒
    後反應及判斷力減低，疏於注意車前狀況，致閃避不及與乙
    ○○駕駛之上開消防車車頭發生碰撞，許建迅因而人車倒地
    ，受有頭部外傷合併腦挫傷、右側額頂顳葉硬腦膜下腔出血
    、左側脛骨骨折等之傷害，送醫後經高雄市立旗津醫院抽血
    檢驗，測得其血液所含酒精濃度為87MG/DL ，惟許建迅仍因
    受有前開傷害，傷勢過重，延至94年12月10日死亡，乙○○
    則於車禍後，在偵查犯罪機關未發覺肇事者前，向前來處理
    之員警坦承肇事而接受裁判。
二、案經許建迅之配偶甲○○訴由高雄市政府警察局鼓山分報請
    台灣高雄地方法院檢察署檢察官聲請以簡易判決處刑。
    理  由
一、按本件被告乙○○所犯係死刑、無期徒刑、最輕本刑為3 年
    以上有期徒刑以外之罪，其於本院審理程序就前揭被訴事實
    為有罪之陳述，經審判長告知簡式審判程序之旨，並聽取其
    與公訴人意見後，本院認無不得或不宜改依簡式審判程序進
    行之處，爰依刑事訴訟法第273 條之1 第1 項、第284 條之
    1 ，裁定進行簡式審判程序，合先敘明。
二、上開犯罪事實，業據被告於本院審理時供承不諱，復有道路
    交通事故現場圖、高雄市政府警察局交通大隊交通事故談話
    紀錄表、現場照片6 張附卷可稽，足徵被告任意性之自白與
    事實相符，應堪採信，被告行駛至無號誌交岔路口欲轉彎時
    ，轉彎車未注意讓直行車先行等情，堪予認定。又被害人確
    因本件車禍致受有頭部外傷合併腦挫傷、右側額頂顳葉硬腦
    膜下腔出血、左側脛骨骨折等之傷害，經送醫救治後，延至
    94 年12 月10日死亡之事實，亦經臺灣高雄地方法院檢察署
    檢察官督同法醫師相驗明確，並有該署相驗屍體證明書、勘
    （相）驗筆錄及邱綜合醫院診斷證明書各1 份在卷可按，堪
    信為真實。
三、按車輛行至無號誌交岔路口時，轉彎車應暫停，讓直行車先
    行，道路交通安全規則第102 條第1 項第2 款定有明文。被
    告駕車本應注意上述道路交通安全規定，而依當時路狀，又
    無不能注意之情形，據被告自承甚明，竟疏未加以注意，行
    經無號誌交岔路口，任意轉彎未讓直行車先行，致與被害人
    機車發生撞擊而肇事，被告顯有過失甚明。又被害人確因本
    件車禍受傷後，送醫不治死亡之事實，已如前述，該被害人
    死亡結果之發生，與前揭被告駕車過失行為間，顯有相當因
    果關係。另被害人於車禍發生後，經送往高雄市立旗津醫院
    抽血檢驗，測得其血液所含酒精濃度為87MG/DL （經換算呼
    氣酒精濃度為每公升0.43毫克），有該醫院生化檢驗報告單
    1 紙在卷可參。被害人呼氣酒精濃度值雖未達每公升0.55毫
    克，涉犯刑法第185 條之3 酒後不能安全駕駛犯行之移送標
    準，然此僅為客觀佐證資料之一，非判斷是否已達不能安全
    駕駛程度之唯一標準，而呼氣酒精濃度達每公升0. 25 毫克
    以上時，業足使其有複雜技巧障礙、駕駛能力變壞、肇事率
    比未飲酒時提高2 倍（參見司法院第45、第46期司法業務研
    究會研究專輯刑事法律專題研究 (17) 第307 頁，中央警察
    大學交通學系暨交通管理研究所蔡志中所著『對飲酒不能安
    全駕駛之執法研究』），本院審酌被告車禍後，測得之酒精
    濃度數值與移送標準相差不遠，其又係因酒後駕車，致直行
    車與轉彎之消防車發生碰撞，顯見被告有因酒後導致反應及
    判斷能力下降，而疏於注意車前狀態之情，足認其於車禍發
    生時，已處於不能安全駕駛動力交通工具之狀態，而對本件
    車禍之發生亦有過失，惟此被害人與有過失之情，仍無從解
    免被告之過失罪責，是本件事證已臻明確，被告之犯行應堪
    認定。
四、按行為後法律有變更者，適用行為時之法律，但行為後之法
    律有利於行為人者，適用最有利於行為人之法律，係為現行
    刑法第2 條第1 項所明文。此條規定乃與刑法第1 條罪刑法
    定主義契合，係規範行為後法律變更所生新舊法律比較適用
    之準據法，並無新舊法比較之問題，應一律適用裁判時之現
    行刑法第2 條規定以決定適用之刑罰法律，先予辨明。又本
    次刑法修正之比較新舊法，應就罪刑有關之共犯、未遂犯、
    想像競合犯、牽連犯、連續犯、結合犯，以及累犯加重、自
    首減輕暨其他法定加減原因（如身分加減）與加減例等一切
    情形，綜其全部罪刑之結果而為比較；且易科罰金之折算標
    準，新法施行後，亦應依新法第2 條第1 項之規定，適用最
    有利於行為人之法律，最高法院95年度第8 次刑庭會議決議
    可資參照。查被告行為後，如附表所示之法律業經修正，並
    均於95年7 月1 日起生效施行，而經依上揭意旨比較結果，
    本院裁判時之法律並無較有利於行為人，揆諸上揭說明，自
    應適用行為時之法律以為論處。
五、查被告為高雄市政府消防局旗津分隊之小隊長，職司駕駛消
    防車救火工作等情，據其自承甚明，故其係以從事駕駛為其
    附隨業務之人。其因駕駛消防車前往海洋科技大學，欲進行
    車輛及水箱檢測途中，發生本件交通事故，並致被害人因此
    死亡，所為係犯刑法第276 條第2 項之業務過失致人於死罪
    。被告於肇事後，於處理員警到場尚不知何人為肇事者時，
    即自承為肇事者，並接受裁判，有交通事故談話紀錄表在卷
    可憑（見警卷第24頁），經核與自首之規定相符，應依刑法
    第62條前段之規定，減輕其刑。原審爰引修正前刑法第276
    條第2 項、第62條前段、第41條第1 項前段，罰金罰鍰提高
    標準條例第1 條前段、修正前罰金罰鍰提高標準條例第2 條
    規定，並審酌被告以駕駛為業務，對於行駛道路更需有高於
    一般人之注意，故其駕車過失致人於死，即屬不該；惟被害
    人對本件車禍之發生亦有過失，及被告前未有犯罪紀錄，有
    台灣高等法院被告前案紀錄表在卷可憑，足見其素行尚屬良
    善，於本院調查時復已坦承過失，事後並盡其所能與被害人
    家屬和解，欲賠償被害人家屬之損害，雙方對於賠償金額為
    新台幣（下同）430 萬元達成共識，惟就國家賠償以外50餘
    萬元部分付款方式，仍在研商，尚未達成調解等一切情狀，
    量處被告有期徒刑6 月，並諭知易科罰金之折算標準，經核
    其認事用法均無違誤，量刑亦屬妥適。被告上訴意旨雖以原
    審量刑過重、請求緩刑等語，然關於刑之量定，係實體法上
    賦予法院得為自由裁量之事項，倘其未有逾越法律所規定之
    範圍，或濫用其權限，即不得任意指摘為違法，故被告雖就
    原審法院適法範圍裁量權之行使為爭執，惟本件原審量定之
    刑期，業已審酌被告諸般犯罪情狀，核無不當，是被告任意
    指稱原審量刑不當、請求改判云云，為無理由，應予駁回。
    末查，被告未曾受有期徒刑以上刑之宣告，有臺灣高等法院
    被告前案紀錄表在卷可按，顯見被告素行良好，且於本院審
    理時坦承犯行，嗣並與被害人達成和解，賠償被害人家屬43
    0 萬元，有和解筆錄1 紙在卷可稽，足見被告尚有悔改之意
    ，經此次偵查、審判程序後，被告當知所警惕，信無再犯之
    虞，本院認前開所宣告之刑，以暫不執行為適當，併依現行
    刑法第74條第1 項第1 款規定宣告緩刑2 年（緩刑之宣告，
    應逕行適用修正後刑法之規定，無庸比較新舊法，最高法院
    95年第8 次決議參照），以啟自新。
據上論結，應依刑事訴訟法第455 條之1 第1 項、第3 項、第36
8 條，修正後刑法第74條第1項第1款，判決如主文。
本案經檢察官丙○○到庭執行職務。
中    華    民    國    95    年    9     月    29    日
                      交通法庭  審判長法  官  洪能超
                                      法  官  林書慧
                                      法  官  黃宗揚
以上正本證明與原本無異。
不得上訴。
中    華    民    國    95    年    9     月    29    日
                                      書記官  王壹理
┌───────────────────────────────────────────────┐
│附表：                                                                                        │
├──────┬─────────────┬─────────────┬───────┬────┤
│相關變更條文│行為時法（下稱舊法）之內容│裁判時法（下稱新法）之內容│比  較  理  由│備    註│
├──────┼─────────────┼─────────────┼───────┼────┤
│罰金刑貨幣單│1.修正前罰金罰鍰提高標準條│1.刑法施行法第1 之1 條：「│刑法之貨幣單位│經依現行│
│位之變更    │  例第1 條前段：「依法律應│  中華民國94年1 月7 日刑法│由「元（指銀元│法規所定│
│            │  處罰金、罰鍰者，就其原定│  修正施行後，刑法分則編所│）」變更為「新│貨幣單位│
│            │  數額得提高為2 倍至10倍」│  定罰金之貨幣單位為新臺幣│臺幣」，且刑法│折算新臺│
│            │  （刑法乃係定明10倍）。  │  。94年1 月7 日刑法修正時│分則之罰金數額│幣條例第│
│            │2.修正前罰金罰鍰提高標準條│  ，刑法分則編未修正之條文│，亦視該分則先│2 條之規│
│            │  例第5 條：「第1 條所定得│  定有罰金者，自94年1 月7 │前曾修正與否，│定折算後│
│            │  提高倍數之規定，於本條例│  日刑法修正施行後，就其所│而分別提高3 或│等值，是│
│            │  修正後制定之法律，不適用│  定數額提高為30倍。但72年│30倍。        │以新法並│
│            │  之；本條例修正前公布之法│  6 月26日至94年1 月7 日新│              │未較有利│
│            │  律，於本條例修正後修正其│  增或修正之條文，就其所定│              │        │
│            │  罰金罰鍰數額或法律經全部│  數額提高為3 倍」。      │              │        │
│            │  修正而其罰金罰鍰數額未予│                          │              │        │
│            │  變更者，亦同」。        │                          │              │        │
├──────┼─────────────┼─────────────┼───────┼────┤
│刑法第33條第│罰金：（銀元）1 元以上。  │罰金：新臺幣1000元以上，以│罰金刑之下限，│舊法有利│
│5 款：罰金刑│                          │百元計算之。              │由銀元10元（依│        │
│下限變更    │                          │                          │前述也提高10倍│        │
│            │                          │                          │）即新臺幣30元│        │
│            │                          │                          │，提高為新臺幣│        │
│            │                          │                          │1000元。      │        │
├──────┼─────────────┼─────────────┼───────┼────┤
│自首規定之變│修正前刑法第62條：「對於未│修正後刑法第62條「對於未發│舊法時期，自首│舊法有利│
│更          │發覺之罪自首而受裁判者，減│覺之罪自首而受裁判者，得減│之效果為必減其│        │
│            │輕其刑。但有特別規定者，依│輕其刑。但有特別規定者，依│刑，新法則改為│        │
│            │其規定」。                │其規定」。                │得減輕其刑。  │        │
│            │                          │                          │              │        │
├──────┼─────────────┼─────────────┼───────┼────┤
│易科罰金折算│1. 修正前刑法第41條第1 項 │修正後刑法第41條第1 項前段│易科罰金折算標│舊法有利│
│標準變更    │   前段：「犯最重本刑為5  │：「犯最重本刑為5 年以下有│準由銀元1 百元│        │
│            │   年以下有期刑以下之刑之 │期徒刑以下之刑之罪，而受6 │以上3 百元以下│        │
│            │   罪，而受6 個月以下有期 │個月以下有期徒刑或拘役之宣│，即新臺幣3 百│        │
│            │   徒刑或拘役之宣告…得以 │告者，得以新臺幣1 千元、2 │元以上，9 百元│        │
│            │   1 元以上3 元以下折算1日│千元或3 千元折算1 日，易科│，提高為以新臺│        │
│            │   ，易科罰金」。         │罰金」。                  │幣1 千元、2 千│        │
│            │2.罰金罰鍰提高標準條例第2 │                          │元、3 千元折算│        │
│            │  條：「依刑法第41條易科罰│                          │1日 。        │        │
│            │  金…就其原定數額提高為1 │                          │              │        │
│            │  百倍折算1 日；法律所定罰│                          │              │        │
│            │  金數額未依本條例提高倍數│                          │              │        │
│            │  ，或其處罰法條無罰金刑之│                          │              │        │
│            │  規定者，亦同」。        │                          │              │        │
│            │註：上開貨幣單位為銀元。  │                          │              │        │
├───┬──┴─────────────┴─────────────┴───────┴────┤
│整體比│本件舊法之罰金刑最低度刑、易科罰金之折算標準均較低，自首亦必減輕其刑而屬較有利。      │
│較結果│                                                                                      │
└───┴───────────────────────────────────────────┘
附錄本件論罪科刑法條：
中華民國刑法第276條第2項
從事業務之人，因業務上之過失犯前項之罪者，處 5 年以下有期
徒刑或拘役，得併科 3 千元以下罰金。


司法院資訊處製作；財團法人民間司法改革基金會備份。
